臺灣高等法院臺南分院民事裁定　99年度非抗字第12號
再　抗告人　台基開發股份有限公司
法定代理人　王宗立
代　理　人　呂偉誠　律師
　　　　　　劉緒倫　律師
再抗告人因與相對人林德美間拍賣抵押物事件，對於中華民國99
年9月10日臺灣臺南地方法院99年度抗字第80號裁定，提起再抗
告，本院裁定如下：
    主      文
再抗告駁回。
再抗告程序費用新台幣壹仟元由再抗告人負擔。
    理      由
一、再抗告意旨略以：相對人提出之抵押權設定契約書、他項權
    利證明書，均載明系爭抵押權所擔保債務係依各個契約之約
    定，本件抵押權登記亦載明：擔保債權確定日期為民國（下
    同）99年11月20日，惟相對人所提出之借據，不僅未記載「
    貸與人」為何人，且該借據第2條「期間」亦未記載起迄日
    期，借據末端更未記載作成日期，自無從確定該借款係在擔
    保債權確定日前所為，該借據於形式上即不足為該抵押權擔
    保債權之有效證明文件；又相對人提出上開借據上所列載九
    筆土地乃抗告人所有，並非借款人所有，其竟記載為「借款
    人提供左列不動產……」等語，則借款人又如何有權提供設
    定抵押權？另該借據第7條第3款又記載，該借款人劉黃忠開
    立世帝營造公司之支票交放款人收執，然相對人於本件聲請
    時，未曾證明該所指支票為何？是否經提示已遭退票？況上
    開借據雖記載利息為月息3％、遲延利息、違約金皆為月息3
    ％，惟該借據第2條卻未記載期間之起迄日期，衡情又如何
    計算上述利息？足見系爭抵押權設定及借據，形式上均有不
    合，原審法院司法事務官遽准相對人拍賣抵押物之聲請，即
    有未洽，原裁定不查，竟駁回再抗告人之抗告，其適用法規
    顯有錯誤，爰提起本件再抗告等語。
二、按非訟事件，對於抗告法院之裁定再為抗告，僅得以其適用
    法規顯有錯誤為理由，此觀99年1月13日修正公布之非訟事
    件法第45條第3項規定即明。至所謂適用法規顯有錯誤，係
    指原確定裁判違背法規或現存判例解釋，或就其取捨證據所
    確定之事實，適用法規所持法律上判斷，顯有錯誤而言，不
    包括認定事實不當之情形在內（最高法院80年台上字第1326
    號判例要旨參照）。又聲請拍賣抵押物，屬非訟事件，法院
    所為准許與否之裁定，無確定實體法上法律關係存否之性質
    ，於債權及抵押權之存否，並無既判力，故祇須其抵押權已
    經依法登記，且債權已屆清償期而未受清償，法院即應為准
    許拍賣之裁定。對於此項法律關係有爭執之人，為保護其權
    利，得提起訴訟，以謀解決，不得僅依抗告程序聲明其爭執
    ，並據為廢棄准許拍賣抵押物裁定之理由（最高法院94年度
    台抗字第270號裁定參照）。
三、經查：
  （一）按最高限額抵押權所擔保之債權，其優先受償之範圍，
        固須受最高限額之限制，此觀民法第881條之2第1、2項
        分別規定：「最高限額抵押權人就已確定之原債權，僅
        得於其約定之最高限額範圍內，行使其權利」、「前項
        債權之利息、遲延利息、違約金，與前項債權合計不逾
        最高限額範圍者，亦同」等語自明。惟上開規定所稱「
        原債權」，乃指「同法第881條之1第2項約定範圍所生
        之債權」而言，此觀上開規定立法意旨即明。查第三人
        即債務人劉黃忠確有以原裁定附表所示不動產（下稱系
        爭不動產），設定本金最高限額新台幣（下同）4,000
        萬元之抵押權（下稱系爭抵押權）予相對人，擔保債權
        確定期日為98年11月20日，約定債務人劉黃忠對相對人
        之任一債務，如有不依約清償之情形，即視為全部到期
        ，並於其他約定事項中，約定抵押物之擔保範圍包含債
        務人劉黃忠對相對人現在（包括過去所負現在尚未清償
        ）及將來，在本抵押權設定契約書所定最高限額內之借
        款、貼現、票據、保證、墊款、利息、遲延利息及違約
        金等之一切債務（見99年度司拍字第284號卷，第4～23
        頁），且經依法登記。依上說明，凡債務人劉黃忠、世
        帝營造有限公司於抵押權設定當時已發生及將來所負債
        務，於上開最高限額範圍內，均屬本件抵押物擔保之範
        圍。
  （二）又第三人劉黃忠、世帝營造有限公司於98年6月間，向
        相對人借得3,000萬元，而第三人劉黃忠、世帝營造有
        限公司屆期未依約繳款本息，依據借據第6條約定債務
        人到期應一次還款（見上開司拍字卷第23頁），則相對
        人主張：債務人現尚欠本金3,000萬元及其應付利息、
        違約金等情，堪予採信。從而，原法院據以准許本件拍
        賣抵押物之聲請，於法自無不合。
  （三）再抗告人雖執前揭再抗告意旨，主張系爭抵押權設定及
        系爭借據，形式上均有不合，不應遽准相對人拍賣抵押
        物之聲請云云。惟查：系爭最高限額抵押權所擔保之債
        權，其權利人為相對人，債務人為劉黃忠，約定設定系
        爭最高限額抵押權之日期為98年5月27日、登記日期為
        98年6月5日，有他項權利證明書及抵押權設定契約書可
        參（見上開司拍字卷第4～22頁）；縱該借據上未記載
        放款人之姓名，惟觀諸借據上擔保方式之記載，即可知
        系爭抵押物之抵押權人係放款人；又借款日雖無日期之
        記載，惟仍可自借據上得知借款日係在98年6月間（見
        上開司拍字卷第23頁），堪認第三人即借款人劉黃忠、
        世帝營造有限公司確實曾向相對人借款。況再抗告人既
        將其所有不動產設定抵押權與相對人，以擔保第三人即
        借款人劉黃忠、世帝營造有限公司對相對人債務之清償
        ，已如前述，則原審據以認定：第三人即債務人劉黃忠
        、世帝營造有限公司對相對人確有債務未受清償，且該
        債務係發生在系爭抵押權存續期間內，為系爭抵押權擔
        保效力所及，不因系爭借據上誤載借款人為世帝營造有
        限公司而有異，自難認原裁定有違背法規或現存判例解
        釋，或其取捨證據所確定之事實，適用法規所持法律上
        判斷，有何顯有錯誤之情形。
  （四）綜上，本件再抗告意旨，核係就原審合法取捨證據、認
        定事實有所爭執，與適用法規顯有錯誤無涉。再抗告人
        提起本件再抗告，聲明廢棄原裁定，難認有理由，應予
        駁回。
四、據上論結，本件再抗告為無理由，依非訟事件法第46條、第
    21條第2項，民事訴訟法第495條之1第2項、第481條、第449
    條第1項、第95條、第78條，裁定如主文。
中    華    民    國   100    年    3     月    24    日
                  民事第四庭    審判長法  官  吳上康
                                      法  官  陳珍如
                                      法  官  王金龍
上為正本係照原本作成。
不得抗告。
中    華    民    國   100    年    3     月    25    日
                                      書記官  李梅菊